臺灣彰化地方法院刑事判決　　　　　　　　　　　　　九十一年度易字第六九二號
　　公　訴　人　臺灣彰化地方法院檢察署檢察官
　　被　　　告　甲○○
右列被告因侵占案件，經檢察官提起公訴（九十一年度偵緝字第一七五號），本院判
決如左：
    主      文
甲○○意圖為自己不法之所有，而侵占對於業務上所持有之物，處有期徒刑陸月，如
易科罰金，以佰元折算壹日。
    事      實
一、甲○○自民國九十年九月八日起至同年十月中旬止，受僱於乙○○擔任砂石車司
    機，負責載運砂石予客戶後再向客戶收取運費之請款聯單據，並據請款聯單據代
    乙○○向客戶收取運費，並將代為收得之運費於當日交還乙○○等工作，為從事
    業務之人。甲○○因需繳納違規罰單、申驗駕照及和解車禍，竟基於意圖為自己
    不法之所有之犯意，於九十年十月中旬某日於載運砂石至台中縣霧峰鄉即中港砂
    石企業股份有限公司（以下簡稱中港砂石公司）所指定之工地後，持同年月十日
    至十二日之運費請款聯單據代乙○○向中港砂石公司收取應收帳款合計新台幣（
    以下同）一萬五千二百二十五元後，即將其所經手之上開運費以變易持有為所有
    之意思予以侵占入己，並將之挪用至其所需用之繳納違規罰單、申驗駕照及和解
    車禍等處。嗣經乙○○發現後向甲○○催討，惟甲○○則拒不返還。
二、案經被害人乙○○訴請臺灣彰化地方法院檢察署檢察官偵查起訴。
    理      由
一、訊據被告甲○○固坦承於右揭時、地受雇告訴人乙○○載運砂石，並代告訴人向
    中港砂石公司收取運費一萬五千二百二十五元之事實不諱，惟矢口否認有何侵占
    犯行，辯稱：本案伊所收取一萬五千二百二十五元是伊用以繳交申驗駕照、和解
    車禍費用及闖紅燈的費用，但當時伊有告訴乙○○伊要將這筆款項拿去繳交和解
    車禍的費用及繳交闖紅燈等費用，只是事後乙○○不承認他有同意讓伊將該筆款
    項拿去繳交和解費用及闖紅燈的費用，但事後伊也離開乙○○之公司，且乙○○
    也沒有向伊催討，所以伊才至今日始將該筆款項交還給乙○○云云。惟查，右揭
    事實業據告訴人乙○○指訴甚詳，而被告並不否認告訴人已給付九十年九月份之
  薪水，其並在請款表上簽署「巫」字等情，而觀諸卷附之川祐車隊請款明細表上
    乃清楚寫明九月份（自九月九日起至九月三十日止，應係指九十年九月份）各日
    期車次運費數額之四分之一（即單價乘零點二五）所得之數額相加即薪資總額，
    並有被告之簽字，此有請款明細表影本一份在卷可稽，足認告訴人發薪水之方式
    係於每月中之某日一次給付予被告，並非由被告自己由所代收之運費中抽成，故
    被告自不得未經告訴人之同意，即在尚未至應領薪資日私自將所代收之運費充當
    薪水，而中飽私囊，且告訴人亦指稱：公司是每個月五日領薪水，十五日可預借
    薪水，公司負擔的部分如加油的費用（但加油是在公司的油桶加油的）、車輛的
    修繕（我們有特定的修繕廠），闖紅燈的部分公司不負責，車禍的部分則是由保
    險公司負責（因為車子都有保險），超載的情形是由公司負責，甲○○來告訴我
    要我繳一張闖紅燈的罰單，我不肯等語，且被告亦坦承：乙○○有說不幫我繳該
    罰單罰款，但若沒繳的話，我的駕照就不能審驗，所以我就拿運費去繳；又車禍
    發生我有告訴乙○○，但乙○○不同意幫我去和別人和解，而且對方又要告我，
    所以我就將運費去和解等語，是以告訴人既未同意被告以代收之前開運費代被告
    繳交前開交通違規罰款，復未同意將該代收之運費借予被告繳交罰款，足徵被告
    持前開代收之運費繳交罰款、申驗駕照或用以和解之行為，即係將該代收之運費
    易持有為所有之意思甚明，綜上所述，足認被告所辯顯係事後卸責之詞，不足採
    信，此外並有陳鴻謀律師事務所函、台中縣警察局舉發違反道路交通管理事件通
    知單、日報表等影本在卷可稽，是以本件事證已臻明確，被告犯行洵堪認定。
二、核被告甲○○係從事業務之人，其侵占對於業務上所持有之物，係犯刑法第三百
    三十六條第二項之業務侵占罪。公訴意旨雖認被告係連續於九十年十月十日及同
    年月十二日有侵占代告訴人向客戶中港砂石公司所收取之應收帳款犯行，惟被告
    辯稱：此一萬五千二百二十五元之帳款係其一次向中港砂石公司所收取，而非連
    續收取等語，而告訴人對此亦不爭執，此外復查無其他積極證據足以證明該一萬
    二千二百二十五元之帳款係被告分二次連續向中港砂石公司所收取，故無從認定
    被告有連續之犯行，附此敘明。爰審酌被告犯罪之動機、目的、手段、所生危害
    、犯罪後之態度及被告業於九十一年八月二十日將所侵占之一萬五千二百二十五
    元返還告訴人，雖告訴人仍不願原諒被告等一切情狀，量處如主文所示之刑，並
    諭知易科罰金之折算標準，以示懲儆。
據上論斷，應依刑事訴訟法第二百九十九條第一項前段，刑法第三百三十六條第二項
、第四十一條第一項前段，罰金罰鍰提高標準條例第一條前段、第二條，判決如主文
。
中      華      民      國    九十一    年      九      月      三      日
                                        臺灣彰化地方法院刑事第二庭
                                            法      官  石  馨  文
右正本證明與原本無異。
如不服本判決，應於判決送達後十日內，向本院提出上訴狀（須附繕本）。
告訴人或被害人對於判決如有不服具備理由請求檢察官上訴者，其上訴期間之計算係
以檢察官收受判決正本之日期為準。
                                            法院書記官  呂  雅  惠
中      華      民      國    九十一    年      九      月      五      日
刑法第三百三十六條
對於公務上或因公益所持有之物，犯前條第一項之罪者，處一年以上七年以下有期徒
刑，得併科五千元以下罰金。
對於業務上所持有之物，犯前條第一項之罪者，處六月以上五年以下有期徒刑，得併
科三千元以下罰金。
前二項之未遂犯罰之。
